臺灣南投地方法院刑事判決
111年度審訴字第195號
公  訴  人  臺灣南投地方檢察署檢察官 
被      告  郭育榤



上列被告因詐欺案件，經檢察官提起公訴（111年度偵字第2329
、2610號、2909號），因被告於準備程序中就被訴事實為有罪之
陳述，經告以簡式審判程序之旨，並聽取當事人意見後，本院合
議庭裁定由受命法官獨任進行簡式審判程序，判決如下：
    主    文
郭育榤犯三人以上共同詐欺取財罪，處有期徒刑壹年貳月，未扣
案之犯罪所得新臺幣伍佰元沒收，於全部或一部不能沒收或不宜
執行沒收時，追徵其價額。又犯三人以上共同詐欺取財罪，處有
期徒刑壹年陸月，未扣案之犯罪所得新臺幣肆仟伍佰元沒收，於
全部或一部不能沒收或不宜執行沒收時，追徵其價額。應執行有
期徒刑壹年捌月。
    犯罪事實
一、郭育榤、吳承修(由本院另行審結)於民國111年2月間某日，
    加入真實姓名、年籍均不詳暱稱「精彩（備用）」、「aa普
    拉達」、「AMY」、「金」、「小心」等人所屬之3人以上，
    以實施詐術詐取他人財物為手段，具有持續性、牟利性之有
    結構性組織，以領取包裹及提領詐欺贓款可獲得所提領金額
    百分之1.5報酬之代價擔任取簿手及車手。嗣吳承修、郭育
    榤及本案犯罪組織不詳成員即共同意圖為自己不法之所有，
    基於三人以上共同詐欺取財及一般洗錢之犯意聯絡，利用通
    訊軟體telegram由「精彩（備用）」指示吳承修、郭育榤為
    下列領取包裹及提領贓款之行為：
（一）郭育榤於111年3月3日13時58分許，騎乘機車前往南投縣○
      ○市○○路000號之統一便利商店中營門市，領取宗沛璇遭詐
      欺集團成員以信用貸款為幌子詐騙，而於111年2月28日10
      時32分許交寄之包裹（內裝有宗沛璇之中國信託銀行000-
      000000000000號帳戶、玉山銀行000-000000000000號帳戶
      及中華郵政股份有限公司羅東西門郵局000-000000000000
      00號帳戶《下稱郵局帳戶》提款卡)，郭育榤因而取得領取
      包裹之報酬新臺幣（下同）500元。
（二）詐欺集團成員冒充觀音山中華大悲法藏佛教會人員，於11
      1年3月3日19時54分許去電李亞蒨，向李亞蒨誆稱：因網
      站遭駭客入侵，需操作匯款轉帳來解除分期付款云云，李
      亞蒨因而陷於錯誤，而於如附表一所示時間，以網路轉帳
      如附表所示之金額至郵局帳戶，再由「精彩（備用）」指
      示吳承修、郭育榤於附表二所示之時、地提領如附表二所
      示之款項後，交由吳承修於翌(4)日1時許，在臺中市大雅
      路附近某公園交付予「精彩（備用）」指定之人，以製造
      資金斷點，而將詐欺贓款置於詐欺集團實質控制並掩飾、
      隱匿詐騙所得贓款之去向及所在，郭育榤亦因此取得報酬
      4,500元。
二、案經宗沛璇訴由南投縣政府警察局中興分局、南投縣政府警
    察局南投分局報告臺灣南投地方檢察署檢察官偵查起訴。
    理    由
一、本案係依簡式審判程序審理，則本案證據之調查，依刑事訴
    訟法第273條之2規定，自不受同法第159條第1項、第161條
    之2、第161條之3、第163條之1及第164條至第170條規定之
    限制。
二、認定犯罪事實所憑之證據及理由：
    上開犯罪事實，業據被告郭育榤於警詢、偵查、本院訊問、
    準備程序及審理中均坦承不諱，核與證人即告訴人宗沛璇、
    證人即被害人李亞蒨於警詢中，以及證人即同案被告吳承修
    於警詢及偵查中所證述之情節大致相符(認定被告參與犯罪
    組織部分，不以上述證人警詢中陳述為證據)，並有自動櫃
    員機監視器截圖照片、被告領取包裹之監視器影像畫面及翻
    拍照片、吳承修及郭育榤之手機內群組對話紀錄照片、李亞
    蒨台新帳戶轉帳交易明細畫面列印資料、李亞蒨郵局帳戶交
    易明細畫面截圖及郵局存摺封面暨內頁影本、李亞倩郵局帳
    戶資料及交易明細、7-ELEVEN貨態查詢資料列印畫面、包裹
    交寄資料、自動櫃員機監視器截圖照片、李亞蓓與詐欺集團
    通訊紀錄照片及通話紀錄、宗沛璇郵局帳戶資料及資金往來
    明細、宗沛璇與詐欺集團對話紀錄照片等資料在卷內可為證
    據，堪認被告之任意性自白與事實相符，其犯行足以認定，
    應依法論科。
三、論罪科刑之理由：
  (一)共同正犯之成立，只須具有犯意之聯絡與行為之分擔，既
      不問犯罪動機起於何人，亦不必每一階段犯行，均經參與
      ，且意思之聯絡不限於事前有協議，即僅於行為當時有共
      同犯意之聯絡者，亦屬之。其表示之方法，亦不以明示通
      謀為必要，即相互間有默示之合致，亦無不可。而共同實
      施犯罪行為之人，在合同意思範圍以內，各自分擔犯罪行
      為之一部，相互利用他人之行為，以達其犯罪目的者，即
      應對全部所發生之結果，共同負責，是共同正犯在犯意聯
      絡範圍內之行為，應同負全部責任（最高法院34年上字第
      862號、73年台上字第2364號、28年上字第3110號判決意
      旨參照）。又共同正犯之意思聯絡，原不以數人間直接發
      生者為限，即有間接之聯絡者，亦包括在內。如甲分別邀
      約乙、丙犯罪，雖乙、丙間彼此並無直接之聯絡，亦無礙
      於其為共同正犯之成立（最高法院77年台上字第2135號判
      例意旨參照）。本案詐欺犯罪型態乃係需由多人縝密分工
      方能完成之組織性、集團性犯罪，各角色彼此分工，各司
      其職，被告加入系爭詐欺集團，負責依指示提領告訴人所
      交寄之包裹，並提領被害人匯入郵局帳戶內之贓款後，將
      之交付同案被告吳承修轉交上手，被告、「精彩（備用）
      」及本案詐騙集團不詳成員彼此間，或雖彼此不相識或未
      確知彼此參與分工細節，然既各自分擔部分犯罪行為，相
      互利用彼此部分行為，以完成詐欺取財、洗錢犯罪之目的
      ，揆諸上開說明，被告縱未參與全部犯行，仍應就系爭詐
      欺集團其他成員所為本案全部犯行負共同正犯之責任。
  (二)參與犯罪組織與其後之多次加重詐欺之行為皆有所重合，
      然因行為人僅為一參與犯罪組織行為，侵害一社會法益，
      屬單純一罪，應僅就「該案中」與參與犯罪組織罪時間較
      為密切之首次加重詐欺犯行論以參與犯罪組織罪及加重詐
      欺罪之想像競合犯，而其他之加重詐欺犯行，祗需單獨論
      罪科刑即可，無需再另論以參與犯罪組織罪，以避免重複
      評價。是如行為人於參與同一詐欺集團之多次加重詐欺行
      為，因部分犯行發覺在後或偵查階段之先後不同，肇致起
      訴後分由不同之法官審理，為裨益法院審理範圍明確、便
      於事實認定，即應以數案中「最先繫屬於法院之案件」為
      準，以「該案件」中之「首次」加重詐欺犯行與參與犯罪
      組織罪論以想像競合。縱該首次犯行非屬事實上之首次，
      亦因參與犯罪組織之繼續行為，已為該案中之首次犯行所
      包攝，該參與犯罪組織行為之評價已獲滿足，自不再重複
      於他次詐欺犯行中再次論罪，俾免於過度評價及悖於一事
      不再理原則。至於「另案」起訴之他次加重詐欺犯行，縱
      屬事實上之首次犯行，仍需單獨論以加重詐欺罪，以彰顯
      刑法對不同被害人財產保護之完整性，避免評價不足（最
      高法院109年度台上字第3945號判決意旨參照）。查暱稱
      「精彩（備用）」之人負責聯繫被告拿取人頭帳戶，另由
      實行電話詐欺之不詳成員對告訴人及被害人施以詐騙後，
      由「精彩（備用）」指示被告與同案被告吳承修提款並轉
      交本案詐欺集團不詳收款人員，是可認定本案詐欺集團為
      至少3人以上之多數人組成。又本案詐欺集團內部有實施
      詐術、取得帳戶確認帳戶餘額、指示提領款項及提領、交
      付款項等縝密之計畫與分工，自屬成員彼此相互配合及支
      援，由多數人所組成之以實施詐術為手段，所組成之具有
      持續性及牟利性、有結構性組織之犯罪組織。另被告參與
      犯罪組織所為提領包裹、提領贓款、輾轉將領得贓款交予
      「精彩（備用）」指派出面之本案詐欺集團不詳成員，而
      隱匿詐欺贓款之去向等情，業已認定如上；而被告參與本
      案詐欺集團後所為多次詐欺取財行為，最先繫屬於法院之
      案件即為本案，此有臺灣高等法院被告前案紀錄表存卷可
      查（見本院卷第21至24頁），自應就被告本案中之首次加
      重詐欺犯行即犯罪事實一(一)所示對宗沛璇所犯之加重詐
      欺取財犯行與參與犯罪組織罪論以想像競合犯。故核被告
      就犯罪事實一(一)所為，係犯組織犯罪防制條例第3條第1
      項後段之參與犯罪組織罪、刑法第339條之4第1項第2款之
      3人以上共同詐欺取財罪及洗錢防制法第14條第1項之一般
      洗錢罪。被告以一行為觸犯上開3罪，為想像競合犯，應
      從重論以刑法第339條之4第1項第2款之三人以上共同詐欺
      取財罪。被告與「精彩（備用）」及本案詐騙集團不詳成
      員彼此間，有犯意聯絡及行為分擔，應論以共同正犯。
  (三)本案被害人李亞蒨因受詐欺後共匯款至郵局帳戶內3次，
      乃本案詐欺集團成員以同一詐欺手法訛詐同一被害人，致
      其於密接時間多次匯款，本案詐欺集團施用之詐術、詐欺
      對象相同，侵害同一被害人財產法益；又被告分別於被害
      人受詐欺匯款後，多次提領贓款，隱匿詐欺取財犯罪不法
      所得之去向、所在之舉動，各係為達詐欺同一被害人及隱
      匿同一被害人詐欺取財犯罪不法所得之去向、所在目的，
      各行為之獨立性均極為薄弱，難以強行分開，依一般社會
      健全觀念，應視為數個舉動之接續施行，合為包括之一行
      為予以評價，俱屬接續犯之單純一罪。故核被告就犯罪事
      實一(二)所為，係犯刑法第339條之4第1項第2款之3人以
      上共同詐欺取財罪及洗錢防制法第14條第1項之一般洗錢
      罪。被告以一行為觸犯上開2罪，為想像競合犯，應從重
      論以刑法第339條之4第1項第2款之三人以上共同犯詐欺取
      財罪。被告與同案被告吳承修、「精彩（備用）」及本案
      詐騙集團不詳成員彼此間，有犯意聯絡及行為分擔，應論
      以共同正犯。
  (四)被告所犯上開2罪，犯意各別，行為可分，應予分論併罰
      。
  (五)想像競合犯之處斷刑，本質上係「刑之合併」。其所謂從
      一重處斷，乃將想像競合犯組成之評價上數罪，合併為科
      刑一罪，其所對應之刑罰，亦合併其評價上數罪之數法定
      刑，而為一個處斷刑。易言之，想像競合犯侵害數法益者
      皆成立犯罪，論罪時必須輕、重罪併舉論述，同時宣告所
      犯各罪名，包括各罪有無加重、減免其刑之情形，亦應說
      明論列，量刑時併衡酌輕罪部分量刑事由，評價始為充足
      ，然後依刑法第55條前段規定「從一重處斷」，非謂對於
      其餘各罪可置而不論。因此，法院決定處斷刑時，雖以其
      中最重罪名之法定刑，做為裁量之準據，惟於裁量其輕重
      時，仍應將輕罪合併評價在內（最高法院108年度台上字
      第4405、4408號判決參照）。換言之，想像競合犯在犯罪
      評價上乃為數罪，僅在科刑上以一罪處斷，法院仍應審酌
      行為人所觸犯各罪之不法內涵與罪責內涵，亦即於決定其
      處斷刑時，無論重罪或輕罪之加重、減輕或免除其刑等事
      由，均應一併予以論述審究，始能符合充分評價原則；此
      與法規競合僅選擇其中最適宜之罪名，為實質上一罪，僅
      能適用該最適宜罪名之規定論處罪刑，明顯有別，不容混
      淆。被告就其所涉一般洗錢罪、參與組織部分，雖為想像
      競合關係之輕罪，然此罪名並非遭重罪吸收而不復存在，
      倘有依附於該罪名之加重、減輕事由，理應詳予列舉斟酌
      ，否則即有刑罰評價不足之疑慮。按組織犯罪防制條例第
      8條第1項規定：「犯第3條之罪自首，並自動解散或脫離
      其所屬之犯罪組織者，減輕或免除其刑；因其提供資料，
      而查獲該犯罪組織者，亦同；偵查及審判中均自白者，減
      輕其刑。」及洗錢防制法第16條第2項規定：「犯前二條
      之罪，在偵查或審判中自白者，減輕其刑。」是以，被告
      於偵查及本院審理時均自白本件犯罪，就犯罪事實欄一(
      一)所犯之參與組織犯行，合於組織犯罪防制條例第8條第
      1項後段規定；就其所涉犯一般洗錢罪部分，則均合於洗
      錢防制法第16條第2項之規定。綜上，本件被告原應依上
      開規定減輕其刑，雖其所犯參與犯罪組織罪及一般洗錢罪
      係屬想像競合犯中之輕罪，惟本院於後述量刑時仍當一併
      衡酌該部分減輕其刑事由，附此說明。　
  (六)本院審酌：被告正值青年，不思依循正途獲取穩定經濟收
      入，為賺取外快，擔任系爭詐欺集團車手提領包裹、款項
      ，並轉交贓款予上手，價值觀念顯有偏差，致告訴人與被
      害人遭詐欺而受有財產上損害，助長詐騙歪風，進而導致
      社會間人際信任瓦解，社會成員彼此情感疏離，侵害法益
      非微，兼衡其非居於組織核心地位，僅係聽從指令參與犯
      罪之輔助角色，犯後坦承犯行，態度尚稱良好，暨其於本
      院自陳國中畢業之智識程度、從事鋁業、月收入約27,000
      元、家庭經濟狀況普通及其品行等一切情狀，分別量處如
      主文所示之刑，並考量刑罰邊際效應隨刑期而遞減及受刑
      人所生痛苦程度隨刑期而遞增之情形，考量被告復歸社會
      之可能性，兼衡罪責相當及特別預防之刑罰目的，定其應
      執行之刑。
四、沒收：
  (一)被告因本案犯行分別獲得500、4,500元之報酬，此據被告
      供述在卷（見本院卷第195頁），屬犯罪所得，惟此部分
      犯罪所得未經扣案，亦無返還被害人之情形，且如宣告沒
      收或追徵，並無刑法第38條之2第2項所定過苛調節條款情
      形，應依刑法第38條之1第1項前段、第3項規定宣告沒收
      ，於全部或一部不能沒收或不宜執行沒收時，追徵其價額
      。
  (二)被告所領取之包裹內金融卡3張未經扣案，且被告自陳已
      將之丟棄(見本院卷第196頁)，本院審酌金融卡本身價值
      低微，且申請補發容易，諭知沒收對犯罪預防無重大助益
      ，且沒收追徵恐增勞費，爰不予宣告沒收。
據上論斷，應依刑事訴訟法第273條之1第1項、第299條第1項前
段，判決如主文。
本案經檢察官王晴玲提起公訴暨到庭執行職務。
中　　華　　民　　國　　111 　年　　10　　月　　27　　日
　　　　　　　　　刑事第五庭  法　官　施俊榮
以上正本與原本無異。
如不服本判決應於收受送達後20日內向本院提出上訴書狀，並應
敘述具體理由；其未敘述上訴理由者，應於上訴期間屆滿後20日
內向本院補提理由書（均須按他造當事人之人數附繕本）「切勿
逕送上級法院」。
告訴人或被害人如對於本判決不服者，應具備理由請求檢察官上
訴，其上訴期間之計算係以檢察官收受判決正本之日期為準。
　　　　　　　　　　　　　　　書記官　黃馨儀
中　　華　　民　　國　　111 　年　　10　　月　　27　　日
附錄本案論罪科刑法條：
組織犯罪防制條例第3條第1項後段
發起、主持、操縱或指揮犯罪組織者，處3年以上10年以下有期
徒刑，得併科新臺幣1億元以下罰金；參與者，處6月以上5年以
下有期徒刑，得併科新臺幣1千萬元以下罰金。但參與情節輕微
者，得減輕或免除其刑。
具公務員或經選舉產生之公職人員之身分，犯前項之罪者，加重
其刑至二分之一。
犯第1項之罪者，應於刑之執行前，令入勞動場所，強制工作，
其期間為3年。
前項之強制工作，準用刑法第90條第2項但書、第3項及第98條第
2項、第3項規定。
以言語、舉動、文字或其他方法，明示或暗示其為犯罪組織之成
員，或與犯罪組織或其成員有關聯，而要求他人為下列行為之一
者，處3年以下有期徒刑，得併科新臺幣3百萬元以下罰金：
一、出售財產、商業組織之出資或股份或放棄經營權。
二、配合辦理都市更新重建之處理程序。
三、購買商品或支付勞務報酬。
四、履行債務或接受債務協商之內容。
前項犯罪組織，不以現存者為必要。
以第5項之行為，使人行無義務之事或妨害其行使權利者，亦同
。
第5項、第7項之未遂犯罰之。

刑法第339條之4第1項第2款
犯第339條詐欺罪而有下列情形之一者，處1年以上7年以下有期
徒刑，得併科1百萬元以下罰金：
一、冒用政府機關或公務員名義犯之。
二、三人以上共同犯之。
三、以廣播電視、電子通訊、網際網路或其他媒體等傳播工具，
    對公眾散布而犯之。
前項之未遂犯罰之。

洗錢防制法第14條第1項
有第二條各款所列洗錢行為者，處7年以下有期徒刑，併科新臺
幣5百萬元以下罰金。
前項之未遂犯罰之。
前二項情形，不得科以超過其特定犯罪所定最重本刑之刑。

附表一
編號 匯款時間 匯款金額(新臺幣) 1 民國111年3月4日0時7分許 4萬9,986元 2 民國111年3月4日0時21分許 4萬9,986元 3 民國111年3月4日0時24分許 4萬9,986元 

附表二
編號 提領時間 提領地點 提領金額(新臺幣) 提領人 1 民國111年3月4日0時10分許 土地銀行南投分行 2萬元 郭育榤 2 民國111年3月4日0時11分許 土地銀行南投分行 2萬元 郭育榤 3 民國111年3月4日0時11分許 土地銀行南投分行 1萬元 郭育榤 4 民國111年3月4日0時25分許 華南銀行南投分行 2萬元 郭育榤 5 民國111年3月4日0時26分許 華南銀行南投分行 2萬元 郭育榤 6 民國111年3月4日0時27分許 華南銀行南投分行 2萬元 郭育榤 7 民國111年3月4日0時28分許 華南銀行南投分行 2萬元 郭育榤 8 民國111年3月4日0時29分許 華南銀行南投分行 1萬9,000元 郭育榤 9 民國111年3月4日1時11分許 臺灣銀行中興新村分行 900元 吳承修